---
title: "Statistical Computing HW1"
author: "R14621207 王紹宇"
date: "2026-09-22"
output:
  pdf_document:
    latex_engine: xelatex
header-includes:
  - \usepackage{xeCJK}
  - \setCJKmainfont{Songti TC}
---

```{r setup, include=FALSE}
knitr::opts_chunk$set(echo = TRUE)
```

## Question 1: Beta(3,2) via Acceptance-Rejection
在這個題目中，由於target distribution $Beta(3, 2)$以及$Uniform(0, 1)$兩個分配$x$的值域皆為0到1，因此我利用 $Uniform(0,1)$ 作為candidate distribution，後續將以$f(x)$表示target distribution，而$g(x)$表示candidate distribution。

接著我們要計算$\frac{f(x)}{g(x)}$的最大值，從定義中我們得知:
$$\frac{f(x)}{g(x)} = \frac{x^2 (1-x)}{B(3, 2)} = \frac{x^2 - x^3}{B(3, 2)}$$
接著我們對$\frac{f(x)}{g(x)}$微分並設其為0即可得到$\frac{f(x)}{g(x)}$的最大值，此最大值發生於當$x=\frac{2}{3}$的時候$(x= 0)$最小值$(f/g=0)$。因此我們可以將$\frac{2}{3}$帶入$\frac{f(x)}{g(x)}$後即可得到acceptance-rejection公式中的$c$
$$\frac{d}{dx}[\frac{f(x)}{g(x)}] = \frac{2x-3x^2}{B(3,2)} = 0 \Rightarrow x = \frac{2}{3}, 0$$
接著我們便可以利用acceptance-rejection生成樣本的概念建立以下的程式碼:

1. 首先我們先建立一個判定是否要接受candidate distribution生出來的隨機樣本的判斷式
2. 接著利用迴圈進行1000次的隨機變數生成，即可得到$Beta(3, 2)$的隨機樣本
```{r q1}
# Candidate distribution: unif(0, 1)
beta.sim <- function(alpha, beta, c) {
    stopifnot(alpha >= 1 & beta >= 1)
    while(TRUE) {
        g <- runif(1, 0, 1)
        cu <- runif(1, 0, c)
        f <- g^(alpha - 1) * (1 - g)^(beta - 1) / (beta(alpha, beta))
        if(cu < f) return(g)
    }
}

# find the best c: we got the largest f(x)/g(x) at x = 2/3
# which means the best c we got is
c <- (2/3)^2 * (1/3) / beta(3, 2)
n <- 1000
x <- rep(0, n)
for(i in 1:n) {
    x[i] <- beta.sim(3, 2, c)
}

hist(x, breaks = 100, freq = F, xlab = "x", ylab = "pdf f(x)",
    main = "theoretical and simulated beta(3, 2) density")
y <- seq(0, 1, 0.001)
lines(y, dbeta(y, 3, 2))
```

## Question 2: Semicircle Distribution via Acceptance-Rejection
這題target distribution x的值域為-R到R，我認為可以利用$Uniform(-R, R)$作為candidate distribution

接著我們便計算$\frac{f(x)}{g(x)}$的最大值，計算過程如下
$$f(x) = (2 / (\pi \times R^2)) \times \sqrt{R^2 - x^2}$$
$$g(x) = \frac{1}{2R}$$
$$\frac{f(x)}{g(x)} = \frac{4}{\pi \times R} \times \sqrt{R^2 - x^2}$$
微分過後可以得到當$x = 0$時，$\frac{f(x)}{g(x)}$會有最大值$\frac{4}{\pi}$。接著便將這些數值代入與前一題同樣架構的程式碼中即可得到該分配的隨機樣本。\
在這題中，我選擇R = 10。

```{r q2}
# f(x) = (2 / (pi*R^2)) * sqrt(R^2 - x^2)
# g(x) = 1 / 2R
# f(x) / g(x) = (4 / (pi * R)) * sqrt(R^2 - x^2)
# f(x) / g(x) has the largest value at 4/pi when x = 0
# c = 4 / pi
semicircle.sim <- function(R) {
    while(TRUE) {
         y <- runif(1, -R, R)
         d <- (4 / (pi * R)) * sqrt(R^2 - y^2)
         u <- runif(1, 0, 4/pi)
         if(u < d) return(y)
    }
}

dsemicircle <- function(R, x) {
    (2 / (pi*R^2)) * sqrt(R^2 - x^2)
}

n <- 1000
x <- rep(0, n)
R <- 10
for(i in 1:n) {
    x[i] <- semicircle.sim(R)
}
hist(x, freq = F, xlab = "x", ylab = "pdf f(x)",
    main = "theoretical and simulated semicircle density")
y <- seq(min(x), max(x), 0.1)
lines(y, dsemicircle(R = 10, x = y))
```

## Question 3: Pareto Distribution via Inverse Transformation
$f(x)$的cdf為
$$F_X(x) = \int_{0}^{x} \frac{\beta \alpha^\beta}{(t + \alpha)^{\beta+1}} dt = 1 - (\frac{\alpha}{x+\alpha})^\beta$$
接著我們可以得到其cdf的inverse為
$$F^{-1}_X(u) = \alpha \times ((1 - u)^{\frac{-1}{\beta}} - 1)$$
在順利得到cdf的inverse之後，即可透過所有cdf都服從$Uniform(0, 1)$的性質，藉由生成一堆$Uniform(0, 1)$的隨機樣本，再利用前面的得到cdf inverse對其進行轉換即可得到我們想要的結果。
```{r q3}
# cdf: 1 - (a / (x + a))^b
# cdf inverse F^-1(u): a * ((1 - u)^(-1/b) - 1)
pareto.sim <- function(a, b) {
    u <- runif(1)
    x <- a * ((1 - u)^(-1/b) - 1)
    x
}
n <- 1000
y <- rep(0, n)
for(i in 1:n) {
    y[i] <- pareto.sim(2, 4)
}

hist(y, breaks = 50, freq = F, xlab = "x", ylab = "pdf f(x)",
    main = "theoretical and simulated pareto(2, 4) density")
dpareto <- function(x, a, b) b * a^b / (x + a)^(b + 1)
z <- seq(0, 15, 0.01)
lines(z, dpareto(z, 2, 4))
```

## Question 4: Wishart Distribution - Comparing Two Generation Methods
我利用了兩種方法進行比較。第一種方法為上課提及的方法，針對這個方法我使用r內建的$\texttt{mvrnorm}$生成多元常態分配的隨機樣本，至於Bartlett方法則是參照課程簡報中的演算法進行。針對這兩種方法，我利用$\texttt{system.time}$函數比較兩者運行效率。

從結果中我們可以清楚看出Bartlett由於減少了不必要的矩陣運算，因此在效率上明顯較一般的方法要好，執行時間約為一般法的一半。

```{r q4}
library(MASS)
rwhis.general <- function(n, Sigma) {
    x <- mvrnorm(n, mu, Sigma)
    M <- t(x) %*% x
    M
}
rwhis.bartlett <- function(d, sigma) {
    A <- matrix(rnorm(d * d), nrow = d, ncol = d)
    A[!lower.tri(A)] <- 0
    for(i in 1:d) {
        diag(A)[i] <- sqrt(rchisq(1, df = n - i + 1))
    }
    L <- t(chol(sigma))
    M <- L %*% A %*% t(A) %*% t(L)
    M
}

n <- 100 # sample size
d <- 2 # dimension
N <- 2000 # iterations
sigma <- matrix(c(1, 0.5, 0.5, 2), 2, 2, byrow = T)
mu <- numeric(d)

# general method
set.seed(100)
system.time(for(i in 1:N){
    rwhis.general(n, sigma)
})

# Bartlett decomposition method
set.seed(100)
system.time(for(i in 1:N){
    rwhis.bartlett(d, sigma)
})
```

## Question 5: AFT vs. Cox Model - Monte Carlo Power Simulation
針對這題baseline Weibull distribution的參數設置，我採用與課程講義相同的配置，並同樣以effect size 0.5的方式建立treatment標籤。

我將survival function令為一個uniform的變數$U_i$，近一步透過inverse transform得到其$T_i$的樣態
$$S(t|X_i) = \exp(-\lambda (t \times \exp{(X_i \beta)})^\nu) = U_i, Ui \sim Uniform(0, 1)$$
接著推導過後可以得到
$$T_i = \exp{(-X_i\beta)} \times (\frac{-\ln(U_i)}{\lambda})^{\frac{1}{\nu}}$$
接著便將這個新的$T_i$代入T_true，並執行與課程講義相同的架構即可得到結果。從結果中我們可以看到，當censoring rate越高，其所需要達到同樣power的樣本越多。除此之外，也別於Cox PH的每條曲線在y軸方向做變形，AFT為沿著x軸做拉伸或壓縮。
```{r q5, cache=TRUE}
library(survival)

# Function to simulate survival data with calibrated censoring
simulate_survival_AFT <- function(n, target_censor_rate, lambda, nu, beta) {
    # 1. Covariate: Treatment Assignment (1:1 allocated)
    X <- rbinom(n, size = 1, prob = 0.5)

    # 2. Uniform draws for inverse transform
    U_t <- runif(n)

    # 3. True event times via Weibull inversion
    T_true <- ((-log(U_t) / lambda)^(1 / nu)) / exp(X * beta)

    # 4. Bisection search to calibrate tau for target censor rate
    U_c <- runif(n)
    low <- 0.1
    high <- as.numeric(quantile(T_true, 0.999))

    for(i in 1:1000) {
        mid_tau <- (low + high) / 2
        C_temp <- mid_tau * U_c
        current_rate <- mean(T_true > C_temp)

        if(abs(current_rate - target_censor_rate) < 1e-4) {
            tau <- mid_tau
            break
        } else if (current_rate > target_censor_rate) {
            low <- mid_tau
        } else {
            high <- mid_tau
        }
    }
    tau <- mid_tau

    # 5. Calculate observed variables
    C_time <- tau * U_c
    Y_obs <- pmin(T_true, C_time)
    d_event <- as.numeric(T_true <= C_time)

    data.frame(
        id  = 1:n,
        treatment = X,
        true_time = T_true,
        censor_time = C_time,
        time = Y_obs,
        status = d_event
    )
}

run_mc_power_r <- function(sample_sizes = c(50, 80, 100, 150, 200, 250, 300, 500),
                           n_sim = 1000, target_censor_rate,
                           seed = 42) {
    set.seed(seed)
    lam <- 0.04
    nu <- 1.4
    beta <- -0.7

    results <- list()

    for(N in sample_sizes) {
        p_values <- numeric(n_sim)

        for(s in 1:n_sim) {
            sim_df <- simulate_survival_AFT(n = N,
                                  target_censor_rate = target_censor_rate,
                                  lambda = lam,
                                  nu = nu,
                                  beta = beta)
            X <- sim_df$treatment
            Y_obs <- sim_df$time
            d_event <- sim_df$status

            # Cox Proportional Hazards Model fit
            fit <- coxph(Surv(Y_obs, d_event) ~ X)
            p_values[s] <- summary(fit)$coefficients["X", "Pr(>|z|)"]
        }

        power <- mean(p_values < 0.05)

        results[[as.character(N)]] <- data.frame(
            Sample_Size = N,
            Target_HR = round(exp(beta), 2),
            Censor_Rate = paste0(target_censor_rate * 100, "%"),
            Simulations = n_sim,
            Empirical_Power = round(power, 3)
        )
    }

    do.call(rbind, results)
}

# 30% censoring rate
power_table_30 <- run_mc_power_r(target_censor_rate = 0.30)
print(power_table_30)

# 50% censoring rate
power_table_50 <- run_mc_power_r(target_censor_rate = 0.50)
print(power_table_50)

# 70% censoring rate
power_table_70 <- run_mc_power_r(target_censor_rate = 0.70)
print(power_table_70)

plot(x = power_table_30$Sample_Size, y = power_table_30$Empirical_Power,
     type = "l", col = "darkgreen", ylim = c(0, 1), xlim = c(50, 500),
     xlab = "Sample Size", ylab = "Empirical Power",
     main = "Comparative Power Curve")
lines(x = power_table_50$Sample_Size, y = power_table_50$Empirical_Power, col = "blue")
lines(x = power_table_70$Sample_Size, y = power_table_70$Empirical_Power, col = "red")

legend("bottomright", legend = c("censoring 30%", "censoring 50%", "censoring 70%"),
       col = c("darkgreen", "blue", "red"), lty = 1, lwd = 1)
```
